【裁判字號】    99,聲,115
【裁判日期】    990730
【裁判案由】    聲請迴避
【裁判全文】
臺灣高雄地方法院民事裁定               99年度聲字第115號
聲  請  人  甲○○
上列聲請人因與相對人高雄縣鳳山市農會間請求拍賣抵押物事件
（本院98年度執字第109550號），聲請司法事務官迴避，本院裁
定如下：
    主  文
聲請駁回。
聲請程序費用由聲請人負擔。
    理  由
一、本件聲請意旨略以：債權人高雄縣鳳山市農會（下稱鳳山市
    農會）執本院93年度拍字第854 號拍賣抵押物裁定為執行名
    義，對債務人即聲請人所有之坐落高雄縣鳥松鄉○○○段13
    90地號土地（下稱系爭土地）為強制執行，業經本院以98年
    度司執字第109550號受理在案（下稱本件強制執行程序）。
    然債權人所執之上開拍賣抵押物裁定，前經聲請人對之提出
    抗告而遭廢棄，故債權人實非可據以聲請本件強制執行，且
    債權人所執之90年度執字第23239 號債權憑證亦與本件強制
    執行事件無關，不可據以分配。又聲請人於系爭土地遭查封
    後，曾於98年12月15日向承辦司法事務官陳報，敦請命令債
    權人陳報實際債權數額，惟承辦人員亦置之不理。嗣聲請人
    受通知於99年6 月4 日到院陳述意見時，亦表明請債權人陳
    報債權數額之意，然債權人僅堅持聲請人需償還新台幣（
    下同）720 萬元始願撤回強制執行聲請，承辦司法事務官對
    聲請人之上開請求亦不予理會而續行執行程序，是本件承辦
    司法事務官顯有偏頗，聲請人為防衛自身權利，自當聲請本
    件強制執行事件之承辦人員迴避等語。
二、按民事訴訟法第33條第1項第2款規定法官有應自行迴避而不
    自行迴避以外之情形，足認其執行職務有偏頗之虞，據而聲
    請法官迴避者，應以法官對於訴訟標的有特別利害關係，或
    與當事人之一造有密切之交誼或嫌怨，或基於其他情形客觀
    上足疑其為不公平之審判者為其原因事實，若僅憑當事人之
    主觀臆測，或不滿法官進行訴訟遲緩，或認法官就其聲明之
    證據不為調查、鑑定或指揮訴訟欠當，則不得謂其有偏頗之
    虞（最高法院22年抗字第2346號、同院27年抗字第304 號、
    29年抗字第56號、69年台抗字第457 號判例意旨可供參照）
    。且此種迴避原因，依同法第34條第2項、第284條之規定，
    應提出能即時調查之證據以釋明之。次按強制執行事件，由
    法官或司法事務官命書記官督同執達員辦理之。本法所規定
    由法官辦理之事項，除拘提、管收外，均得由司法事務官辦
    理之。強制執行程序，除本法有規定外，準用民事訴訟法之
    規定。強制執行法第3 條、第30條之1 定有明文。準此而言
    ，強制執行事件，以執行職務有偏頗之虞而聲請司法事務官
    迴避者，應以司法事務官對於強制執行事件有特別利害關係
    ，或與當事人之一造有密切之交誼或嫌怨，或基於其他情形
    客觀上足疑其為不公平之強制執行行為者為其原因事實，始
    足當之。若僅憑當事人之主觀臆測，或不滿司法事務官進行
    強制執行程序遲緩，或認司法事務官就其聲明異議不為調查
    、鑑定或指揮進行強制執行程序欠當，或容納一方當事人之
    聲請，致當事人一造不利，在當事人主觀上疑其有偏頗之虞
    者，尚不得謂其有偏頗之虞，自不得據為聲請迴避之原因。
三、經查：
(一)本件依聲請人前開主張本件強制執行程序之承辦人員有應迴
    避之情形，其執行行為係由司法事務官辦理之，有本院98年
    度司執字第109550號民事執行卷可稽，則司法事務官屬本件
    強制執行事件之承辦人員，合先敘明。
(二)聲請人雖以債權人所執之本院93年度拍字第854 號拍賣抵押
    物裁定，前經聲請人對之提出抗告而遭廢棄，故債權人實非
    可據以聲請本件強制執行程序，且90年度執字第23239 號債
    權憑證亦與本件強制執行程序無關，不可據以分配等語。惟
    本件聲請人如認拍賣抵押物裁定成立前，有債權不成立或消
    滅或妨礙債權人請求之事由發生，應依強制執行法第14條第
    2 項規定提起債務人異議之訴，方為適法。又查，系爭土地
    設定有720 萬元之最高限額抵押權，抵押權人為鳳山市農會
    ，此有系爭土地抵押權設定契約書、他項權利證明書在卷可
    查，而所謂最高限額抵押權係指債務人或第三人提供其不動
    產為擔保，就債權人對債務人一定範圍內之不特定債權，在
    最高限額內設定之抵押權之謂，易言之，系爭土地上所設定
    之最高限額抵押權，所擔保者為債務人對於債權人鳳山市農
    會於720 萬元額度內之不特定債權，是鳳山市農會於本強制
    執行程序提出本院90年度執字第23239 號債權憑證作為債權
    證明，即無不當。
(三)聲請人次以系爭土地遭查封後，曾多次促請承辦司法事務官
    命令債權人陳報實際債權數額，然竟不遭置理，於到院陳述
    意見程序中，聲請人表明償債意願，惟債權人執意需聲請人
    償還720 萬元始願撤回執行程序，承辦司法事務官對於聲請
    人償債意願亦未予理會，而逕續行執行程序，實有偏頗之虞
    云云。然查，債權人聲請本件強制執行程序，業經其提出本
    院發給之90年度執字第23239 號、40514 號債權憑證以為請
    求分配債權數額之依據，是聲請人復敦請承辦司法事務官命
    令債權人陳報債權數額，實無所據。又債權人聲請拍賣抵押
    物，係以滿足債權為目的，而系爭土地之鑑定價格為9,075,
    000 元，此有系爭土地不動產估價報告書在卷可查，其客觀
    價值超過其上所設定之720 萬元最高限額抵押權，是債權人
    主張聲請人需償還720 萬元始願撤回拍賣聲請，亦與常情無
    違，債權人既未撤回拍賣聲請，復無其他停止執行程序之事
    由，承辦司法事務官續行執行程序，即屬適法。
(四)綜上所述，聲請人所指情事，與「對於強制執行事件有特別
    利害關係，或與當事人之一造有密切之交誼或嫌怨，或基於
    其他情形客觀上足疑其為不公平之強制執行行為」之執行職
    務有偏頗之虞之情形均屬有間，要難僅憑當事人之主觀臆測
    ，而認本件強制執行事件之承辦人員有偏頗之虞。此外，復
    未據聲請人就上開要件另舉其他原因並為釋明，揆諸前揭法
    律規定及判例要旨，聲請人本件所為迴避之聲請，均為無理
    由，不應准許。
四、依強制執行法第30條之1 ，民事訴訟法第95條、第78條，裁
    定如主文。
中    華    民    國    99    年    7     月    30    日
                  鳳山民事庭    審判長法  官  楊富強
                                      法  官  林意芳
                                      法  官  吳文婷
以上正本係照原本作成。
如對本裁定抗告須於裁定送達後10日內向本院提出抗告狀，並應
繳納抗告費新台幣1,000元整。
中    華    民    國    99    年    7     月    30    日
                                      書記官  林仕興

司法院資訊處製作；財團法人民間司法改革基金會備份。
